臺灣士林地方法院刑事判決　　　　　　　 96年度訴字第490號
公　訴　人　臺灣士林地方法院檢察署檢察官
被　　　告　丙○○
指定辯護人　本院公設辯護人　姜惠如
上列被告因違反毒品危害防制條例案件，經檢察官提起公訴（96
年度偵字第4307號），本院判決如下：
    主  文
丙○○轉讓第二級毒品未遂，處有期徒刑壹年，減為有期徒刑陸
月，如易科罰金以新臺幣壹仟元折算壹日。扣案之大麻（淨重柒
點柒貳公克）沒收銷燬，包裝上開大麻之空包裝袋壹個（淨重零
點陸肆公克）及門號為0000000000號PANASONIC 牌行動電話壹支
（含SIM 卡）均沒收。
    事  實
一、丙○○明知大麻係毒品危害防制條例管制之第二級毒品，竟
    於民國96年3 月27日凌晨1 時許，在臺北市○○○路○ 段20
    1 號5 樓「LUXY舞廳」內，以新臺幣（下同）15,000元之代
    價，向姓名年籍不詳綽號「阿志」之男子購入10公克大麻供
    己施用（施用毒品部分另由檢察官偵查中）。嗣因其施用部
    分大麻致身體不適，擬將剩餘之大麻轉讓予他人而將前所支
    出之價金取回，乃基於轉讓第二級毒品大麻之故意，於同年
    月29日上午11時許，在臺北市○○路、五常街口某網咖店內
    ，利用電腦以「賣大麻花男」之暱稱進入網際網路UThome「
    北部人聊天室」。網路巡邏警員乙○○見此暱稱，認為該人
    可能涉及販賣大麻而開始調查，乃化名「小安」進入該「北
    部人聊天室」，假裝同意以12,000元之價金向丙○○購買10
    公克之大麻，並留下0000000000號電話號碼，丙○○遂同意
    此項轉讓之交易，乃以其本人所有0000000000號行動電話與
    上開電話聯絡，而由另1 位警員甲○○接聽，雙方約定於同
    日下午5 時57分許，在臺北市大同區○○○路○ 段235 號4
    樓電梯口交易，當場丙○○指出其掉在地上之煙盒內有大麻
    ，而於尚未交付之際，為警員甲○○出示證件逮捕，致轉讓
    未遂，該警員並扣得丙○○所有大麻1 包（淨重7.72公克，
    空包裝重0.64公克）及供聯絡用之PANASONIC 牌0000000000
    號行動電話1 支。
二、案經臺北市政府警察局大同分局報告臺灣士林地方法院檢察
    署檢察官偵查起訴。
    理  由
一、上開犯罪事實，業據被告丙○○迭於警詢、檢察官偵查及本
    院審理中坦承不諱，核與證人乙○○於本院審理中結證之情
    節相符，而扣案之煙草1 包經檢察官指示警方送法務部調查
    局鑑定，確含大麻成分（淨重7.72公克，空包裝重0.64公克
    ），此有該局96年6 月2 日調科壹字第09623048400 號鑑定
    書1 紙附卷（參見本院卷第54頁）可稽，並有被告與化名「
    小安」之警員乙○○之通話譯文1 份（參見偵查卷第22至23
    頁）、及其2 人於UThome「北部人聊天室」聯絡內容之網頁
    資料（參見偵查卷第24至31頁）在卷可憑，且有被告所有供
    本件交易聯絡使用之PANASONIC 牌0000000000號行動電話1
    支扣案可憑，應甚明確。
二、按販賣行為，祗須以營利之意思而販入或賣出，即足構成。
    倘於有償讓與他人之初，係基於營利之意思，並著手實施，
    而因故無法高於購入原價出售，最後不得不以原價或低於原
    價讓與他人時，仍屬販賣行為。苟始終無營利之意思，縱以
    原價或低於原價有償讓與他人，即難謂為販賣行為，僅得以
    轉讓罪論處，最高法院94年度臺上字第5317號判決可資參照
    。是販賣毒品之要件中，行為人是否具有「營利」之犯意，
    當屬關鍵，而「營利」者，應指謀求利益之謂。本件公訴人
    僅依上開事實欄所載交易之經過及被告以「賣大麻花男」暱
    稱進入UThome「北部人聊天室」，而認定被告有販賣第二級
    毒品大麻之犯罪故意，然而，單憑使用「賣」之文字是否即
    構成毒品危害防制條例所規範之「販賣」？揆諸上開說明，
    尚屬有間，當探究被告行為當時主觀上是否具有「營利」之
    犯罪故意，始可認定。
三、被告迭於警詢、檢察官偵查及本院準備程序及審理中均供稱
    ：96年3 月27日凌晨1 時許，伊在臺北市○○○路○ 段201
    號5 樓「LUXY舞廳」，自己好奇想用，跟綽號「阿志」之男
    子購買15,000元之10公克大麻，伊將大麻摻入香菸內，吸用
    了3 次，份量不知道，因每次都吐，所以想將剩下的份量換
    成金錢回來，所以網路上以「賣大麻花男」名義賣，因伊已
    用過，所以以1 萬2 千元價格賣給「小安」等語（參見偵查
    卷第10至11頁、第39頁、本院卷第64至66頁），公訴人亦認
    定被告購買之大麻係供其本人施用，是依被告之供述，其僅
    係將不欲再施用之大麻轉讓與他人以取回之前支出之價金，
    並無謀求利益之主觀意圖；再依被告所述，其係以15,000元
    購買10公克之大麻，平均1 公克之大麻以1,500 元購入，而
    轉讓大麻之價格為12,000元，該轉讓之扣案大麻1 包之毛重
    （含包裝）為8.36公克，平均1 公克大麻之價格為1,435 元
    ，是轉讓之價格低於購入之價格，則被告所供其因施用部分
    大麻致身體不適，擬將剩餘之大麻以低於購得之價格轉讓予
    他人而將前所支出之價金取回等情堪予採信，尚難證明被告
    有謀取不法利益之意圖。從而，被告利用網路聊天室，將扣
    案之大麻轉讓予化名「小安」之警員，應無「營利」之故意
    ，此外，並無其他積極證據足資證明被告有販賣大麻謀取利
    益之犯意，自難遽為認定被告構成販賣毒品之犯行，則本件
    被告應僅構成轉讓第二級毒品之犯行，而其雖有著手故意轉
    讓上開毒品之行為，惟因證人乙○○及甲○○係以警員身分
    ，為調查證據而與被告談論交易，本身並無接受轉讓之故意
    ，雙方自未達成轉讓特定第二級毒品之合意及交付之結果，
    應認被告轉讓第二級毒品大麻未遂，自甚明確，而堪認定。
四、核被告所為，係犯毒品危害防制條例第8 條第2 項、第5 項
    轉讓第二級毒品未遂罪。公訴人認構成毒品危害防制條例第
    5 條第2 項意圖販賣而持有第二級毒品罪，容有未洽，起訴
    法條應予變更。又被告已著手於轉讓毒品犯罪行為之實行而
    不遂，爰依法減輕其刑。再被告係於96年4 月24日以前犯本
    罪，應依中華民國96年罪犯減刑條例第2 條第1 項第3 款之
    規定減其宣告刑期2 分之1 。爰審酌被告之素行、動機，及
    目前毒品氾濫，被告於社會治安日益惡化之際，明知為管制
    之第二級毒品大麻，卻仍於網路上公開轉讓，數量不多、影
    響社會治安之程度不大，犯後坦承犯行、態度良好等一切情
    狀，量處如主文所示之刑，並依中華民國96年罪犯減刑條例
    第2 條第1 項第3 款之規定減其宣告刑期2 分之1 ，且諭知
    其易科罰金之折算標準，以示懲儆。
三、扣案之大麻1 包（淨重7.72公克）為第二級毒品，應依毒品
    危害防制條例第18條第1 項前段宣告沒收銷燬之。而扣案包
    裝上開大麻之空包裝袋1 個（重0.64公克）及門號為000000
    0000號PANASONIC 牌之行動電話1 支為被告所有供轉讓毒品
    所用之財物，業據被告坦承不諱，應依刑法第38條第3 項前
    段、毒品危害防制條例第19條第1 項宣告沒收。
據上論斷，應依刑事訴訟法第299 條第1 項前段、第300 條，毒
品危害防制條例第8 條第2 項、第5 項、第18條第1 項前段、第
19條第1 項，中華民國96年罪犯減刑條例第2 條第1 項第3 款、
第7 條、第9 條，刑法第11條、第25條第2 項、第41條第1 項前
段、第38條第3 項前段，判決如主文。
本案經檢察官林宏松到庭執行職務。
中　　華　　民　　國　　96　　年　　7 　　月　　17　　日
                  刑事第一庭審判長法  官  洪英花
                                  法  官  林清吉
                                  法  官  雷雯華
以上正本證明與原本無異。
如不服本判決，應於判決送達後10日內，向本院提出上訴狀。
                                  書記官  陳如玲
中　　華　　民　　國　　96　　年　　7 　　月　　17　　日
附錄本案論罪科刑法條之依據：
毒品危害防制條例第8條
轉讓第一級毒品者，處1 年以上7 年以下有期徒刑，得併科新臺
幣1 百萬元以下罰金。
轉讓第二級毒品者，處6 月以上5 年以下有期徒刑，得併科新臺
幣70萬元以下罰金。
轉讓第三級毒品者，處3 年以下有期徒刑，得併科新臺幣30萬元
以下罰金。
轉讓第四級毒品者，處1 年以下有期徒刑，得併科新臺幣10萬元
以下罰金。
前四項之未遂犯罰之。
轉讓毒品達一定數量者，加重其刑至二分之一，其標準由行政院
定之。
